臺灣臺北地方法院刑事判決　　　　　　　　　　　　九十二年度易字第二四二一號
　　公　訴　人　臺灣臺北地方法院檢察署檢察官
　　被　　　告　乙○○
　　選任辯護人　吳伯昆律師
右列被告因過失傷害案件，經檢察官提起公訴（九十二年度偵字第一五一五九號），
本院判決如左：
    主  文
乙○○無罪。
    理  由
一、公訴意旨略以：被告乙○○係設於臺北市○○路○段一二九號一樓「長壽前岩
    燒店」負責人丁毓松之子，並在該岩燒店內工作，於民國九十年十月九日，被告
    乙○○在上址為該店翌日開幕準備時，明知店內燒炭室內空間狹小，且因不斷燒
    烤木炭供來賓使用，處於高溫狀態，不適宜放置易燃物品，詎仍疏於注意，於同
    日下午，將新購置之小瓦斯罐六瓶帶進燒炭室後，將其中一瓶裝於置物臺上之小
    瓦斯爐，供員工即告訴人丁○○燒烤木炭，並將其餘五瓶放在瓦斯爐右上方之鐵
    架上。嗣於同日二十時三十四分。因燒炭室高溫致使鐵架上之二瓶小瓦斯引發氣
    爆，造成在該處工作之丁○○受有顏面部二度燒傷（佔體表面積百分之五）及二
    側上肢、上背部三度燒傷（佔體表面積百分之三十五）等傷害，因認被告乙○○
    涉犯刑法第二百八十四條第一項前段過失傷害罪嫌云云。
二、按犯罪事實，應依證據認定之，無證據不得認定犯罪事實；又不能證明被告犯罪
    者，應諭知無罪之判決，刑事訴訟法第一百五十四條第二項、第三百零一條第一
    項分別定有明文。又刑事訴訟法第一百六十一條第一項規定：檢察官就被告犯罪
    事實，應負舉證責任，並指出證明之方法。因此，檢察官對於起訴之犯罪事實，
    應負提出證據及說服之實質舉證責任。倘其所提出之證據，不足為被告有罪之積
    極證明，或其指出證明之方法，無從說服法院以形成被告有罪之心證，基於無罪
    推定之原則，自應為被告無罪判決之諭知，最高法院九十二年度臺上字第一二八
    號判決參照。次按告訴人之告訴，係以使被告受刑事訴追為目的，是其陳述是否
    與事實相符，仍應調查其他證據以資審認，最高法院五十二年度臺上字第一三０
    ０號著有判例可參。
三、公訴人認被告涉有過失傷害罪嫌，無非係以告訴人丁○○之指訴、被告之部分自
    白、證人楊鵬、丙○○○之證述、診斷證明書、勘驗筆錄等，為其依據。訊據被
    告固不否認於右開時地發生瓦斯氣爆致告訴人受傷之事實，惟堅決否認有過失傷
    害犯行，辯稱：「長壽前岩燒店」係由我與甲○○共同裝潢，事發當日上午我
    與甲○○共同到該店做裝潢之收尾工作，因另有事離開，迄十八時許回到該店，
    在店外掛招牌。並未將小瓦斯罐放在燒炭室內。小瓦斯罐不是我就是我母親丁毓
    松拿到廚房，我們都會放在牆架上或離火源遠一點的地方，至於為何火災發生後
    ，小瓦斯會在火源附近我不清楚‧‧有兩罐瓦斯爆炸，不是我放的，瓦斯罐是丁
    毓松購買的。我不負責該店之經營管理等語。
四、查設於臺北市○○路○段一二九號一樓「長壽前岩燒店」曾於九十年十月九日
    二十時三十四分許發生瓦斯氣爆，致當時在該店燒炭室內之告訴人受有二度燒傷
    （顏面部佔體表面積百分之五）、三度燒傷（二側上肢、上背部、耳朵面積百分
    之三十五）等傷害，此為被告所不否認，且有臺北市政府消防局九十年十一月二
    十九日北市消大一螢建字第九００四三號火災證明書（九十二年度偵字第三六０
    號偵卷第二一頁）、臺北市政府消防局九十一年十二月三日北市消調字第０九一
    三三五二四六００號函（同偵卷第二二頁）、三軍總醫院附設民眾診療服務處第
    九一五二八五號診斷證明書（同偵卷第十五頁）、照片七幀（同偵卷第二四至二
    六頁）在卷為憑，告訴人指稱於上開時、地因瓦斯氣爆燒傷等情，固可採信。然
    而，告訴人指訴：當天是被告乙○○買了六罐瓦斯，一罐放在廚房裡，其他五罐
    放在距離爐子不到半公尺的架子上，我說另五罐要放在倉庫裡，他說沒關係要放
    在架子上等語（九十二年度偵字第一五一五九號偵卷第六頁、第二二頁），則為
    被告所否認，並以右開情詞置辯。經查：
  (一)證人即該店員工丙○○○偵查中證稱：當天沒有看到乙○○拿瓦斯罐進去，我快
    下班才看到他等語（九十二年度偵字第一五一五九號偵卷第二十頁），審判中證
    稱：九十年十月九日當天我第一天上班，都在廚房工作，燒炭室的位置在廚房後
    面，我工作地點在廚房入口的地方，進入燒炭室要先經過廚房。當天發生小瓦斯
    氣爆（當時）我不曉得，我只知道那天有出事聽到消防車的聲音，我問同事怎麼
    會有消防車的聲音他說有出事，我當時切菜有聽到消防車的聲音，消防車來後被
    告有進來處理一下等語（本院審判筆錄第三至十頁）。
  (二)證人即負責該店裝潢工程之甲○○於本院證稱：該店是我與被告一起設計、施工
    ，九十年十月九日我有到該店，因隔天要開幕我們那天做架子、水電安裝、油漆
    修補等收尾工作，當天（上午）九、十點之間到該店，待到晚上十、十一點左右
    ，店裡每個地方我都看過，燒炭室進進出出很多次。第一次在晚間七點左右看到
    小瓦斯罐是放在地上靠門邊的牆壁上，爆炸後我進去看到氣爆的殘留一個在架子
    上。‧‧被告中午以前離開，他還有其他工地要做，直到傍晚才進入餐廳，回到
    餐廳後被告掛招牌，我到吃飯之前都沒有看到被告（進到餐廳巡視裝潢工程）‧
    ‧、「（你看到瓦斯瓶到氣爆之間，被告有沒有進到店裡面？）沒有看到」等語
    （本院審判筆錄第十一至二二頁）。
  (三)證人即該店股東楊鵬偵查中則證稱：小瓦斯罐爆炸，事發後我有到現場看，發現
    小瓦斯罐在通風管附近，‧‧小瓦斯罐我的印象是放在牆架上面，那天為何會放
    在通風管附近，我不清楚。我先聽到砰的聲音看見告訴人從廚房出來，‧‧我在
    廚房口看了一下沒有起火，只看到廚房通風口的地方風管有破裂，附近有點燒焦
    ‧‧等語（九十二年度偵字第三六０號偵卷第五七、五八頁）。
  (四)綜觀證人丙○○○、甲○○、楊鵬上開證言，可知被告於事發當日十八時許方回
    到該店，證人甲○○於十九時左右看見小瓦斯罐，當時並未放置在發生氣爆之鐵
    架上（見偵卷第二十九頁檢察官勘驗筆錄附圖所載「三層鐵架(二)」），而當天傍
    晚被告回到該店，係忙於懸掛該店招牌。證人楊鵬亦證稱不清楚為何小瓦斯罐放
    置在通風管（即楊鵬所指之爆炸地點）附近等語。及進入燒炭室需經過廚房，而
    當天在廚房工作之證人丙○○○，並未在本件事故發生前看見被告進廚房。則告
    訴人指稱：發生氣爆之小瓦斯罐係被告放置於爆炸地點等情，是否屬實，即非無
    疑。
  (五)復觀之告訴人偵查中指稱：乙○○買六罐小瓦斯罐叫我裝一罐進小瓦斯爐，我說
    另五罐要放在倉庫裡，他說沒關係放在架子上等語（九十二年度偵字第一五一五
    九號偵卷第二一頁），倘或屬實，衡之告訴人主觀上既知悉小瓦斯罐過於接近熱
    源，恐有氣爆危險，卻未將該小瓦斯罐移除或自行離開危險源，而仍任令危險狀
    態存在並繼續燒炭製造熱源，此亦違常情，告訴人之指訴非無暇疵。
五、又參以證人甲○○上開證稱：係與被告一起負責該店設計、施工等語，核與被告
    所辯：我是幫忙做店的裝潢等情相符（九十二年度偵字第三六０號偵卷第五八頁
    ），且證人丁毓松證稱：「（何人是實際負責人？）當天我代替我兒子（劉成華
    ）負責現場」（同偵卷第三五頁）、「當時為了要籌備店明天的開幕，有招募員
    工，是由我決定的」等語（同偵卷第四二頁），及證人楊鵬偵查中證稱：「（公
    司員工誰負責應徵的？）是丁毓松，乙○○和我一樣是幫忙性質」等語（同偵卷
    第五九頁）、證人丙○○○於本院證稱：「（你去應徵的時候是什麼人接待你？
    ）丁小姐，我們叫他劉媽媽」等語（本院審判筆錄第四頁），足見被告並非該店
    實際負責人，亦未負責面試錄用員工。則被告對於該店危險物品之放置保存，工
    作環境之安全維護，亦難認有何注意義務。
六、綜上所述，本件並無證據證明發生氣爆之小瓦斯罐，係被告放置於氣爆地點，且
    被告並非該店負責人或實際負責人，對於該店之安全維護難認有何注意義務。此
    外，公訴人並未提出其他積極證據，本院亦查無其他事證足認被告有何應注意、
    能注意而疏於注意之情事，不能證明被告犯罪，參以首開說明，自應諭知被告無
    罪之判決。
據上論斷，應依刑事訴訟法第三百零一條第一項，判決如主文。
本案經檢察官陳麗芬到庭執行職務
中　　　華　　　民　　　國　　九十三　　年　　　七　　　月　　二十一　　日
                                    臺灣臺北地方法院刑事第五庭
                                        審判長法  官  黃程暉
                                              法  官  楊晉佳
                                              法  官  高偉文
右正本證明與原本無異。
如不服本判決，應於判決送達後十日內向本院提出上訴狀（應抄附繕本）。告訴人或
被害人如對於本判決不服者，應具備理由請求檢察官上訴，其上訴期間之計算係以檢
察官收受判決正本之日期為準。
                                              書記官  張華瓊
中　　　華　　　民　　　國　　九十三　　年　　　七　　　月　　二十一　　日
